臺灣高等法院刑事判決
111年度上易字第910號
上  訴  人  
即  被  告  蔡錦坤




上列上訴人因竊盜案件，不服臺灣新竹地方法院111年度易字第2
9號，中華民國111年4月13日第一審判決（起訴案號：臺灣新竹
地方檢察署110年度偵字第12183號），提起上訴，本院判決如下
：
    主  文
上訴駁回。               
    事實及理由
一、經本院審理結果，認第一審以上訴人即被告蔡錦坤犯刑法第
    320條第3項、第1項竊盜未遂罪，判處拘役50日，並諭知易
    科罰金折算之標準為新臺幣1,000元折算1日，核其認事用法
    及量刑均無不當，應予維持，並引用第一審判決書關於被告
    部分記載之事實、證據及理由（如附件）。
二、被告上訴意旨略以：被告當時只因為相信張世凱請託幫忙，
    並不知道他所請託的事是違法行為，單純基於朋友之義幫忙
    而已，不知道他要載運的物品並不是他所有，如果知道他所
    說不真實可靠，當然不會犯罪；而且一般犯罪行為，怎麼會
    使用自己車輛留下紀錄，為自己留下證據，並在光天化日之
    下，毫無遮掩。被告有正當職業，經營二手家電已有20餘年
    ，在地素有名聲，潔身自愛，遭此禍事，實屬無妄之災。法
    院以被告如實陳述先前曾經進入掩埋場論斷被告多年前就已
    查明路徑，未免使人難以信服，入人於罪。請求撤銷原判決
    ，並論被告無罪，還給清白等語。
三、本院查：
　㈠原判決依憑被告於原審審理中認罪之陳述、同案被告張世凱
    於原審審理中認罪之陳述、證人即告訴人石偉成、證人即掩
    埋場保全人員張文奇之證述、車輛詳細資料報表、新竹市警
    察局第三分局香山派出所受理各類案件紀錄表、監視錄影畫
    面截圖及現場照片等證據，認定被告竊盜未遂犯行，並說明
    被告先前辯稱只是依照張世凱要求載其前往掩埋場，並不知
    道張世凱是要竊盜，被告無竊盜意圖乙節，並非可採，應以
    被告於原審審理中所為出於任意性且與事實相符之自白為可
    採，已詳敘所憑之證據與認定之理由，並無任何憑空推論之
    情事，亦與經驗法則、論理法則無違。　
　㈡關於被告與張世凱前往掩埋場的目的及進入之過程：
　⒈被告供稱：張世凱跟我借車要去找人載東西，沒有說名字，
    說要撿裡面的廢鐵，我不想借他就直接載他去；到門口警衛
    室時，我本來要停下來，張世凱叫我直接開進去，他說他之
    前就進來搬過，我相信他就開進去；我之前有去那邊做過電
    器，我知道要從守衛那邊進去。我是做冷氣的，同行朋友曾
    經帶張世凱來一起做，不算熟識。當時警衛講什麼我已經沒
    有印象了，是張世凱在跟警衛對談。張世凱一開始找我進去
    是要幫他搬東西，他之前有騎車去撿過東西，他說是開放給
    人家載的，後來才改口說要找人等語（見偵卷第7至8、73頁
    及反面、原審卷第74、146、156頁）。
　⒉張世凱原不僅供稱被告是無辜的，被告並不知道發生何事等
    語，也為自己否認本案犯行，直至原審第二次審理之後始認
    罪。其前於警詢時供述：我是想進去找一個十幾年前在裡面
    工作的朋友，問裡面的廢鐵能不能撿，我是請被告載我進去
    找朋友，他應該只知道我要進去找朋友；我並沒有事先取得
    掩埋場負責人同意就進入，也沒有跟那位朋友聯繫，因為跟
    那位朋友很久沒聯絡，想說他還在那邊工作，應該可以找得
    到他，只知道朋友綽號「阿平」等語（見偵卷第5至6頁）；
    嗣於偵查中供述：我與該朋友是喝酒認識，不知道他住哪裡
    ，是要問他那裡的廢鐵可不可以搬，「阿平」是掩埋場的員
    工。（問：是否承認竊盜未遂？）我們只是去找朋友，不是
    在找回收物等詞（見偵卷第68至69頁）；於原審審理中則稱
    ：我的朋友叫「阿平」，他是在裡面工作的人，我是要去問
    要掩埋的鐵可不可以撿，被保全攔下來後，我就跟保全道歉
    ，就上車離開了，被告不知道什麼事情，他就說我們走吧，
    不要再找我朋友了，我之前有騎車去裡面找過「阿平」，所
    以我知道他在哪個地方。我跟被告是去找人的，如果要偷東
    西，我偷貨車去就好了，幹嘛要找被告一起去等詞（見原審
    卷第73、145頁）。
　⒊被告與張世凱就一開始張世凱向其說明進入掩埋場的目的究
    竟只是要找朋友，抑或要去找人載廢鐵已有不同，且不論是
    要找人或找人載廢鐵，如認自己目的正當，自可向到場制止
    之保全張文奇說明、詢問，何以未加詢問即逕自離去？再者
    ，由現場照片觀之，掩埋場外圍牆標示有明顯之「新竹市浸
    水垃圾衛生掩埋場」字樣，且係有大門管制，從大門一進掩
    埋場右側即為警衛室之建築物，而進入掩埋場後之路旁有多
    處以白色、紅色看板公告之「除本局工作人員及運輸車輛外
    ，禁止入內」、「嚴禁入場撿拾可回收利用之廢棄物，違者
    依法辦理」等警語，有監視錄影畫面截圖及現場照片可參（
    見偵卷第18至21頁），因此不管從掩埋場之外觀，建築之型
    式（大門管制、警衛室矗立在旁）、內部林立之禁止公告，
    在在明顯可知該處為他人所有之場所，且有管制進出，更禁
    止入內撿拾可回收物品等情，被告與張世凱開車進入行經警
    衛室並進入場內，不可謂不知上情，遑論被告自陳先前曾經
    進入掩埋場工作，則其對於該處門禁管制、禁止非員工入內
    撿拾回收物品等情，更應知之甚詳。被告又稱張世凱僅係友
    人助理，與之並非熟識，則在其對於該掩埋場應有上開認知
    與經驗之情形下，其又如何在張世凱既非掩埋場之員工，僅
    僅只是口說可以直接進入、不用在警衛室前停下、可以進入
    裡面撿拾廢鐵等語，即相信之？被告辯稱其相信張世凱所說
    ，不知道所要載運之物品並非張世凱所有，只是仗義幫忙云
    云，不僅與客觀所見掩埋場之設置、門禁管理有違，也與其
    自身過往經驗應有之認知相悖，難認可採。
　⒋又原判決援引被告陳稱先前有去過掩埋場，所以知道要從何
    處進去乙節，係用以說明被告對於現場為管制區域，非經許
    可不可擅入之管制情形應有認識，並非認定被告早已入內勘
    查行竊路線，被告前開上訴意旨所指係對原判決之論理有所
    誤會，併予說明。
　㈢被告駕駛自有之車輛搭載張世凱一同前往，除前引上開監視
    錄影畫面截圖外，並有車輛詳細資料報表可稽（見偵卷第38
    頁），是可由車牌號碼查知駕駛人、行為人，惟實務上駕駛
    自己或親友車輛犯罪之情形並非少見，被告辯稱怎可能開自
    己的車去偷東西云云、張世凱先前為被告迴護稱：如果要偷
    東西應該開偷來的貨車云云，均不足為有利於被告之認定。
　㈣綜上所述，被告執上開上訴意旨否認犯行，指摘原判決不當
    ，求予撤銷改判，為無理由，應予駁回。　
四、被告經合法傳喚，無正當理由未於本院審理期日到庭，有個
    人基本資料查詢結果、本院在監在押全國紀錄表、前案案件
    異動查證作業、送達證書等在卷足憑，爰不待其陳述逕行判
    決。
據上論斷，應依刑事訴訟法第373條、第368條、第371條，判決如主文。　　　　　　　　　　
本案經臺灣新竹地方檢察署檢察官洪期榮提起公訴，臺灣高等檢
察署檢察官蔡麗清到庭執行職務。
中　　華　　民　　國　　111 　年　　8 　　月　　30　　日
                  刑事第十四庭  審判長法　官  黃斯偉　　
                                      法　官  郭豫珍
                                      法　官  黎惠萍
以上正本證明與原本無異。
不得上訴。
                                      書記官  楊筑鈞
中　　華　　民　　國　　111 　年　　8 　　月　　30　　日
附錄：本案論罪科刑法條全文　　　　　　　　　　　　　　
中華民國刑法第320條
意圖為自己或第三人不法之所有，而竊取他人之動產者，為竊盜
罪，處五年以下有期徒刑、拘役或五十萬元以下罰金。
意圖為自己或第三人不法之利益，而竊佔他人之不動產者，依前
項之規定處斷。
前二項之未遂犯罰之。　　
附件：
臺灣新竹地方法院刑事判決
111年度易字第29號
公  訴  人　臺灣新竹地方檢察署檢察官
被　　　告　張世凱　
　　　　　　　　　　
　　　　　　　　　　
　　　　　　　　　　
　　　　　　　　　　
　　　　　　蔡錦坤　
　　　　　　　　　　
　　　　　　　　　　
　　　　　　　　　　
上列被告因竊盜案件，經檢察官提起公訴（110年度偵字第12183
號），本院判決如下：
    主  文
張世凱共同犯竊盜未遂罪，累犯，處有期徒刑貳月，如易科罰金
，以新臺幣壹仟元折算壹日。
蔡錦坤共同犯竊盜未遂罪，處拘役伍拾日，如易科罰金，以新臺
幣壹仟元折算壹日。
    事  實
一、張世凱與蔡錦坤共同基於意圖為自己不法所有之竊盜犯意聯
    絡，於民國110年8月19日13時30分許，由蔡錦坤駕駛車牌號
    碼0000-00號自用小貨車（下稱上開貨車）搭載張世凱，至
    位於新竹市○○區○○○街000號之「浸水垃圾掩埋場」（下稱上
    開掩埋場），趁上開掩埋場保全人員未及登記身分之際，即
    逕駛入上開掩埋場管制區域，以目光物色財物，嗣經上開掩
    埋場保全人員張文奇制止而未得逞，蔡錦坤即駕駛上開貨車
    搭載張世凱離去。嗣上開掩埋場場長石偉成報警後，警方調
    閱現場監視器，始循線查悉上情。
二、案經石偉成訴由新竹市警察局第三分局報告臺灣新竹地方檢
    察署檢察官偵查起訴。
    理  由
壹、程序部分：
    按被告以外之人於審判外之言詞或書面陳述，除法律有規定
    者外，不得作為證據。被告以外之人於審判外之陳述，經當
    事人於審判程序同意作為證據，法院審酌該言詞陳述或書面
    陳述作成時之情況，認為適當者，亦得為證據。當事人、代
    理人或辯護人於法院調查證據時，知有第159 條第1 項不得
    為證據之情形，而未於言詞辯論終結前聲明異議者，視為有
    前項之同意。刑事訴訟法第159 條第1 項、第159 條之5 分
    別定有明文。經查，本判決所引用被告張世凱、蔡錦坤以外
    之人於審判外之陳述之部分供述證據，檢察官、被告等人於
    準備程序均表示同意有證據能力（本院卷第74頁），且檢察
    官、被告等人就本案所引用之各該證據方法，均未於言詞辯
    論終結前聲明異議，本院復審酌上開供述證據作成時，並無
    違法或不當之情況；另其餘所依憑判斷之非供述證據，亦無
    證據證明係違反法定程序所取得，且無其他不得作為證據之
    情形；此外，上開各該供述證據及非供述證據，又均無證明
    力明顯過低之情形，復均經本院於審判程序依法進行調查，
    並予以當事人辯論，被告之訴訟防禦權，已受保障，因認上
    開供述證據及非供述證據等證據方法，均適當得為證據，而
    應認均有證據能力。
貳、實體部分：　　
一、本院認定犯罪事實所憑證據及認定之理由：　　　　
　㈠上開犯罪事實，業據被告張世凱於本院準備程序及審理程序
    中、被告蔡錦坤於本院審理程序中均坦承不諱（本院卷第73
    頁、第157頁），並與證人即告訴人石偉成、證人張文奇於
    警詢中證述（12183號偵卷第9頁至第10頁、第11頁至第13頁
    ）情節大致相符，另有車輛詳細資料報表、新竹市警察局第
    三分局香山派出所受理各類案件紀錄表各1份、監視錄影畫
    面截圖及現場相片數張（12183號偵卷第18頁至第21頁、第3
    8頁、第39頁）在卷可查，足認被告2人上開任意性之自白與
    事實相符，堪以採信。
　㈡被告蔡錦坤先前雖辯稱：當時是被告張世凱要求我載他去上
    開掩埋場，到達以後我看到守衛想說要停下來，但被告張世
    凱說可以直接進去，我不知道被告張世凱要竊盜，我並無竊
    盜之意圖云云（本院卷第73頁至第74頁、第145頁至第146頁
    ）。惟查，被告蔡錦坤前於警詢、偵查中自承：被告張世凱
    向其稱要去上開掩埋場撿拾廢鐵，我才載被告張世凱進入上
    開掩埋場之管制區域等語（12183號偵卷第7頁背面、第73頁
    ），並觀上開掩埋場現場相片數張（12183號偵卷第19頁、
    第20頁），在該掩埋場內多處設有「掩埋場重機械操作區，
    除本局工作人員及運輸車輛外，禁止入內以維安全」、「嚴
    禁入場撿拾可回收利用之廢棄物，違者依法辦理」等語之告
    示牌，顯然已對外警示未經許可不得擅自入內拾取物品，且
    被告蔡錦坤並於本院準備程序中自承其先前有去過上開掩埋
    場，故其知悉要從何處進去，即是要從有守衛的地方進去等
    語（本院卷第74頁），可徵被告蔡錦坤對上開掩埋場為管制
    場域，非經許可外人不可擅自入內等情有一定之認識，焉有
    可能推諉不知一般進入上開掩埋場之正常程序，又被告張世
    凱既然非上開掩埋場之工作人員，自然無可能僅憑被告張世
    凱所稱可直接進入云云，被告蔡錦坤即可未經許可駕駛上開
    貨車搭載被告張世凱進入掩埋場撿拾廢棄物，惟被告蔡錦坤
    卻聽從被告張世凱所言，不按正當程序流程、無視告示牌警
    語擅自駕車載被告張世凱進入上開掩埋場管制區域，顯非不
    知被告張世凱前開所為，係基於竊盜之主觀犯意而為，可徵
    被告蔡錦坤確實與被告張世凱具竊盜之犯意聯絡，故被告蔡
    錦坤先前所辯顯無可採，被告蔡錦坤於本院審理程序中之自
    白（本院卷第157頁），方符合客觀事證，併此敘明。
　㈢綜上所述，本案事證明確，被告2人犯行洵堪認定，應依法論
    科。
二、論罪科刑：　　
　㈠核被告2人所為，均係犯刑法第320條第3項、第1項之竊盜未
    遂罪。又被告2人就上開竊盜犯行有犯意聯絡及行為分擔，
    依刑法第28條規定，為共同正犯。
　㈡被告張世凱前因違反毒品危害防制條例案件，經本院以105年
    度審訴字第296號判決有期徒刑1年4月確定，並於107年8月2
    3日執行完畢等情，有臺灣高等法院被告前案紀錄表（本院
    卷第103頁至第134頁）在卷可參，是被告張世凱於有期徒刑
    執行完畢後之5 年以內，故意再犯本案有期徒刑以上之罪，
    當屬刑法第47條第1 項之累犯，參酌司法院大法官釋字第77
    5號解釋意旨，審酌被告張世凱前案所犯係施用毒品案件，
    與本案所犯竊盜之犯行尚不具有相同或類似之性質，亦非屬
    具有重大惡性特徵之犯罪類型，是本案不依刑法第47條第1 
    項之規定加重其刑。
　㈢被告2人之犯行，雖均以目光物色財物，然經上開掩埋場保全
    人員制止而未得逞，故被告2人上開犯行，乃著手於犯罪行
    為之實行而不遂，均為未遂犯，爰均依刑法第25條第2項規
    定，均按既遂犯之刑減輕之。
　㈣爰審酌被告2人不思守法自制，循正當途徑獲取所需，竟貪圖
    一己之私而企圖竊取他人財物，顯不尊重他人之財產法益，
    對於社會治安及民眾財產安全產生危害，應予非難，惟念及
    被告2人終能坦承犯行，且犯罪手段尚稱平和，並未造成實
    質損害，衡量被告2人於本件之分工，另兼衡被告張世凱國
    中肄業之智識程度，之前從事油漆工作，未婚無子女，入監
    前與母親同住，家中經濟狀況勉持；被告蔡錦坤國小畢業之
    智識程度，現從事二手家電，已婚育有成年子女2名，目前
    獨居，家中經濟狀況勉持等一切情狀（本院卷第158頁），
    分別量處如主文所示之刑，並均諭知易科罰金之折算標準。
據上論斷，應依刑事訴訟法第299條第1項前段，判決如主文。
本案經檢察官洪期榮提起公訴，檢察官劉正祥到庭執行職務。
中　　華　　民　　國　　111 　年　　4 　　月　　13　　日
                  刑事第二庭審判長法　官    楊數盈
                                  法　官    江宜穎
                                  法　官    崔恩寧
以上正本證明與原本無異。
如不服本判決應於收受本判決後20日內向本院提出上訴書狀，上
訴書狀應敘述具體理由。上訴書狀未敘述上訴理由者，應於上訴
期間屆滿後20日內補提理由書狀於本院(均須按他造當事人之人
數附繕本 )「切勿逕送上級法院」。 
中　　華　　民　　國　　111 　年　　4 　　月　　13　　日
                                  書記官    莊琬婷  

附錄本案論罪科刑法條：
刑法第320條：
意圖為自己或第三人不法之所有，而竊取他人之動產者，為竊盜
罪，處五年以下有期徒刑、拘役或五十萬元以下罰金。
意圖為自己或第三人不法之利益，而竊佔他人之不動產者，依前
項之規定處斷。
前二項之未遂犯罰之。